【裁判字號】    92,交聲,13
【裁判日期】    920217
【裁判案由】    違反道路交通管理處罰條例聲明異議
【裁判全文】
台灣雲林地方法院交通事件裁定                    九十二年度交聲字第一三號
    原處分機關  交通部公路總局嘉義區監理所雲林監理站
    異  議  人
    即受處分人  甲○○  男三十.
右異議人因違反道路交通管理處罰條例案件，對於交通部公路總局嘉義區監理所雲林
監理站民國九十一年十二月十七日所為之處分（雲監五字第裁７２－ＫＡＢ２６０８
００號），聲明異議，本院裁定如左：
        主  文
原處分撤銷。
甲○○汽車駕駛人，駕駛汽車肇事致人受傷，違反應向警察機關報告，不得駛離之規
定，吊扣其駕照六個月。
        理  由
一、道路交通管理處罰條例第六十二條第一項規定「汽車駕駛人，駕駛汽車肇事致人
    受傷或死亡，應即採取救護或其他必要措施，並向警察機關報告，不得駛離；違
    者吊扣其駕照三個月至六個月；逃逸者吊銷駕駛執照。」
二、原處分意旨略以：受處分人甲○○於民國（下同）九十一年七月二十五日清晨六
    時許，駕駛ＺＣ－２０８０號自用小客車，在雲林縣東勢鄉○○○號○路四‧五
    公里處，肇事致人受傷而逃逸，為雲林縣警察局台西分局派員查獲，而逕行舉發
    ，並移送交通部公路總局嘉義區監理所雲林監理站，該監理站依違反道路交通管
    理處罰條例第六十二條第一項規定，裁決駕駛人甲○○吊銷駕駛執照，終生禁考
    。
三、受處分人聲明異議意旨略以：受處分人在肇事後，將吳老守送醫，並未逃逸，頂
    多只是違反肇事致人受傷後，應向警察機關機關報告、不得駛離之規定云云。
四、本院認定之事實：受處分人甲○○於民國（下同）九十一年七月二十五日清晨六
    時許，駕駛ＺＣ－２０８０號自用小客車，由雲林縣東勢鄉往麥寮由南往北方向
    ，行經東勢鄉○○○號○路四‧五公里處，原應注意車前狀況，隨時採取必要之
    安全措施，而依當時情形，又無不能注意之情事，竟疏於注意，不慎撞擊由吳老
    守騎乘之ＶＱＳ－００２號輕機車，致吳老守騎乘之輕機車後方損壞，甲○○所
    駕自用小客車前方凹損、擋風玻璃破掉，吳老守腦震盪、左側胸壁挫傷、左側背
    挫傷，甲○○隨後立即以上述ＺＣ－２０８０號自用小客車載送吳老守至崙背鄉
    華濟醫院就醫，並未留下可連絡之資料，即行離去，而後將該破損的自用小客車
    開至麥寮鄉○○路後停放，蓋上帆布，電話聯絡拖吊業者黃仲誼前往拖吊至汽車
    修理廠，以逃避警方之追查。惟黃仲誼與拖吊車司機一同前往拖吊，拖吊車行經
    一五八號公路龍岩段時，為警攔下而查悉。
五、本院認定上述之事實之理由：
    (一)台灣高等法院八十六年度交抗字第六三號裁定表示「道路交通管理處罰條例第
      六十二條第一項之立法意旨，概以道路交通事故之發生，常非於己之鄰親家里
      ，時有告救不能情事，乃科以肇事者須即採取救護或其他必要措施，並應向警
      察機關報告之法定義務，以防因就醫延誤致生無謂傷亡，並俾得通知傷亡者家
      屬到場，以明責任，是凡肇事人於行車肇事致人受傷或死亡，未即採取救護或
      其他必要措施，並向警察機關報告，即駕車駛離現場者，均應依該規定處罰。
      」本院認為，台灣高等法院此一說明，足以作為判定何時逃逸，始為該規定所
      謂「肇事逃逸」之基準。亦即，肇事後未予救護傷者或對死者為必要之措施，
      而立即逃離現場，始為該規定所謂之肇事逃逸，至於已盡到救護義務後，始在
      其後逃匿者，縱然應依刑事訴訟法規定予以通緝，亦非道路交通管理處罰條例
      第六十二條第一項後段所謂肇事逃逸。
    (二)經查：本案現場，有道路交通事故調查報告表一件在雲林縣警察局台西分局
      卷內可參。吳老守於受傷後，覺得頭暈暈的，就被載到華濟醫院就醫，不知
      道送他到醫院的人是誰，醫院的人說送他去醫院就醫的人隨即離開，有其警訊
      筆錄在台西分局卷內可證。拖吊業者黃仲誼是在當時上午十時許，接到甲○
      ○電話，要到麥寮鄉○○路拖吊ＺＣ－２０８０號自用小客車到修理廠，拖吊
      時，該車已蓋上帆布，他與拖吊車司機拖吊該自用小客車到修理廠的途中，於
      一五八號公路龍岩段被警察攔查，才知是肇事車輛，此有黃仲誼、沈木城的警
      訊筆錄在台西分局卷內可稽。甲○○則到了當日十二時十分許，始為警在一
      五八號公路褒忠鄉路段為警查獲，並供稱在上述車禍地點剎車不及撞到前方的
      吳老守輕機車，肇事後即將傷者吳老守送至華濟醫院就醫，就離開醫院，而未
      向任何人報告。參酌上述道路交通事故調查報告表之記載，及甲○○、吳老
      守二人之供述內容，堪以認定甲○○駕車未注意車前狀況，始撞及吳老守之輕
      機車，致吳老守受傷。再者，甲○○、吳老守二人之供詞，就將吳老守送醫部
      分大致相符，足以認定甲○○已盡力救護，未於肇事後立即逃離現場。然而，
      其未留下任何可資連絡的資料給傷者或醫院、警方，並於其後避免再駕駛該受
      損車輛，而將受損車輛蓋上帆布，委由拖吊車業者拖吊至修理廠，則顯然是在
      逃避警方的追查，其故意違背道路交通管理處罰條例第六十二條第一項規定「
      並向警察機關報告，不得駛離」之行為，十分明確。
    (三)原處分機關認為受處分人肇事致人受傷而逃逸，吊銷其駕駛執照，並終生禁考
      ，即有違誤，本件受處分人之異議有理由，應由本院將原處分撤銷，並審酌受
      處分人停駛破損車輛、蓋上帆布後，委由拖吊業者拖吊車輛的行為，心機過深
      ，情節重大，應予以較重之處罰，而以其駕駛汽車肇事致人受傷，違反應向警
      察機關報告，不得駛離之規定，依道路交通管理處罰條例第六十二條第一項之
      規定，予以吊銷駕駛執照六個月。
六、據上論斷，應依道路交通管理處罰條例第八十七條第二項、道路交通案件處理辦
    法第二十條，裁定如主文。
中      華      民      國      九十二  年      二      月      十七    日
                                        台灣雲林地方法院交通法庭
                                              法  官  林  輝  煌
右正本證明與原本無異。
如不服本裁定，應於裁定送達後五日內向本院提出抗告狀。
                                              書記官  陳  美  華
中      華      民      國      九十二  年      二      月      十七    日


司法院資訊處製作；財團法人民間司法改革基金會備份。
